【裁判字號】    89,訴,214
【裁判日期】    890218
【裁判案由】    偽造文書等
【裁判全文】
臺灣高雄地方法院刑事判決                         八十九年度訴字第二一四號
    公  訴  人  臺灣高雄地方法院檢察署檢察官
    被      告  乙○○
    選      任  陳宏義律師
    辯  護  人  許紅道律師
右列被告因偽造文書等案件，經檢察官提起公訴（八十八年度偵字第二九八八五號）
，本院判決如左：
    主  文
乙○○連續行使偽造私文書，足以生損害於他人，處有期徒刑伍月。扣案如附表所示
之特約商店簽帳單上偽造之「甲○○」簽名署押共陸枚均沒收。
    事  實
一、乙○○於民國八十八年十月三十日晚間七時許，在高雄市楠梓區農會附近，拾獲
    甲○○所有遺失之玉山銀行卡號0000000000000000號之信用卡
    及健保卡各乙張，竟意圖為自己不法之所有，將之侵占入己。復基於意圖為自己
    不法所有及偽造文書之概括犯意，於附表所示之時間、地點，持上開所拾獲之信
    用卡先後至附表所示之特約商店消費，均出示該張信用卡並在簽帳單持卡人簽名
    欄內，連續六次偽造「甲○○」之署押於二聯式消費簽帳單上（第一聯持卡人存
    根聯，第二聯商店存根聯），並將該偽造之簽帳單交與各該特約商店職員，使之
    轉向玉山銀行詢問，均誤信該信用卡之持卡人即甲○○本人而允其簽帳消費，而
    獲得價值如附表所示之餐飲、財物及利用ＫＴＶ休閒娛樂之財產上不法利益，共
    計十萬七千六百五十元，足生損害於甲○○及玉山銀行。嗣於同年十一月一日凌
    晨一時三十分許，乙○○在高雄縣岡山鎮○○○路三七０號「您會紅ＫＴＶ」飲
    酒消費七千三百元，欲再以同前方法刷卡付款，因超出上開信用卡之信用額度，
    致未得逞而查悉上情。
二、案經高雄市政府警察局鼓山分局移送臺灣高雄地方法院檢察署檢察官偵查起訴。
    理  由
一、右揭事實，業據被告乙○○於警訊、偵審中供認不諱，核與被害人甲○○於警訊
    及偵查中之指訴情節相符，並有玉山銀行傳真函乙紙及該信用卡之簽帳單影本四
    紙在卷可稽，事證明確，被告犯行洵堪認定，應予依法論科。
二、核被告乙○○意圖為自己不法之所有，侵占甲○○遺失之前開信用卡及健保卡，
    又先後至如附表所示之特約商店，皆出示該張信用卡，並在簽帳單持卡人簽名欄
    內，偽造「甲○○」之署押，且將該偽造之簽帳單交與上開信用卡特約商店，使
    之轉向發卡之玉山銀行詢問，均誤信係甲○○本人消費而允諾由其簽帳消費，而
    獲得如附表所示之財物及財產上不法利益，致生損害於甲○○及玉山銀行，核其
    所為係犯刑法第三百三十七條之侵占遺失物罪、同法第二百十六條、第二百十條
    之行使偽造私文書罪及第三百三十九條第一項、第二項之詐欺取財、詐欺得利罪
    。被告偽造私文書復持以行使，偽造私文書之低度行為為高度之行使行為所吸收
    ，不另論罪。又其在二聯式消費簽帳單上偽造「甲○○」署押之行為，為偽造私
    文書之部分行為，亦不另論罪。被告先後多次持右揭信用卡簽帳消費之行使偽造
    私文書及詐欺取財、詐欺得利行為，均時間緊接，觸犯構成要件相同之罪名，顯
    係基於概括犯意為之，均應依刑法第五十六條連續犯規定論以一罪，並加重其刑
    。而其先後詐欺取財與詐欺得利犯行，構成要件不同，即非同一罪名，不成立連
    續犯（參考刑事法律問題研究彙編（一）第三Ｏ二頁及第三二四頁）。又被告所
    犯上開侵占遺失物、連續行使偽造私文書與連續詐欺取財、連續詐欺得利四罪間
    ，有方法結果之牽連關係，應從一重之連續行使偽造私文書罪論處。爰審酌被告
 正值青年，竟不圖正業，好逸惡勞，以偽簽被害人名義向特約商店詐取財物，危
    害社會經濟秩序及持卡者權益，惟念其犯後已與被害人達成和解，償還被害人之
    損失，犯後坦承犯行等一切情狀，從輕量處如主文所示之刑，以示懲儆。另被告
    雖未有犯罪前科，此有本院被告全國前案紀錄表在卷可查，素行良好，且已與被
    害人甲○○達成和解，惟本件仍有涉及偽造文書、詐欺等關係社會經濟秩序之公
    眾法益，所犯情節非可謂輕微，若給予被告緩刑，顯有違緩刑乃對於初犯及輕微
    犯罪者，於一定期間內，暫緩其刑之執行之目的，是本院審酌再三認不宜給予被
    告緩刑，併附敘明。又扣案如附表所示之特約商店消費簽帳單上偽造之「甲○○
    」簽名署押共六枚，其中附表編號一及四之(1)之消費簽帳單，雖未扣案但無法證
    明已滅失，均不問屬於犯人與否，應依刑法第二百十九條規定宣告沒收，至於前
    開簽帳單係屬玉山銀行所有，非被告所有，均不予沒收，併此敘明。
據上論斷，應依刑事訴訟法第二百九十九條第一項前段，刑法第三百三十七條、第五
十六條、第二百十六條，第二百十條，第三百三十九條第一項、第二項，第五十五條
、第二百十九條，罰金罰鍰提高標準條例第一條前段，判決如主文。
中      華      民      國    八十九    年      二      月    十八      日
                                  臺灣高雄地方法院刑事第一庭
                                      法  官  林  惠  霞
右正本證明與原本無異。
如不服本判決，應於判決送達後十日內，向本院提出上訴狀。
                                      書記官  陳  淑  卿
中    華    民    國      八十九      年      二      月      十九      日
附表：
┌──┬───────┬────────┬───────┬───────┐
│編號│ 消費時間     │特約商店        │消費內容      │消費金額      │
│    │              │                │              │（新台幣）    │
├──┼───────┼────────┼───────┼───────┤
│１  │八十八年十月三│高雄縣岡山鎮    │飲酒、唱歌消費│一萬二千元    │
│    │十日二十時三十│ＧＯＧＯ  ＫＴＶ│              │
│    │四分許        │                │              │              │
│    │              │                │              │           │
├──┼───────┼────────┼───────┼───────┤
│２  │八十八年十月三│高雄縣梓官鄉赤崁│購買服飾      │三萬二千五百元│
│    │十日二十一時零│南路歐風男服飾店│              │              │
│    │一分許        │                │              │              │
├──┼───────┼────────┼───────┼───────┤
│３  │八十八年十月三│高雄市左營區十里│飲酒、唱歌消費│(1)三萬三千零三│
│    │十日二十二時五│洋ＫＴＶ        │共計刷卡二次  │  十元        │
│    │十九分許、三十│（因該ＫＴＶ刷卡│              │(2)一萬五千元  │
│    │一日凌晨一時五│機故障，以該ＫＴ│              │              │
│    │十九分許      │Ｖ公司之股東歐曼│              │              │
│    │              │服飾店刷卡機刷卡│              │              │
│    │              │）              │              │              │
├──┼───────┼────────┼───────┼───────┤
│４  │八十八年十月三│高雄縣岡山鎮安可│飲酒消費刷卡二│(1)十元        │
│    │十一日十八時四│小吃部          │次            │(2)一萬五千一百│
│    │十九分許、二十│                │              │  一十元      │
│    │時三十四分許  │                │              │              │
└──┴───────┴────────┴───────┴───────┘


司法院資訊處製作；財團法人民間司法改革基金會備份。
